臺灣高等法院高雄分院刑事判決　　　　99年度上易字第1308號
上　訴　人　臺灣高雄地方法院檢察署檢察官
被　　　告　吳長居
上列上訴人因被告違反毒品危害防制條例案件，不服臺灣高雄地
方法院99年度審易字第4908號中華民國99年11月24日第一審判決
（聲請簡易判決處刑案號：臺灣高雄地方法院檢察署99年度毒偵
字第1630號），提起上訴，本院判決如下：
     主  文
上訴駁回。
     理  由
一、檢察官聲請簡易判決處刑意旨略以：被告吳長居明知甲基安
    非他命係屬毒品危害防制條例第2 條第2 項第2 款所列之第
    二級毒品，不得非法持有，竟仍基於持有第二級毒品之犯意
    ，於民國99年1 月間某時許，在高雄市○○路上某PUB ，向
    姓名年籍不詳之成年男子，以新臺幣（下同）3000元之代價
    ，購買第二級毒品甲基安非他命1 包而持有之。嗣於99年 2
    月16日4 時許，在高雄市立凱旋醫院為警查獲，當場扣得其
    持有之上開第二級毒品甲基安非他命1 包（檢驗後淨重0.93
    9 公克）。因認被告涉犯毒品危害防制條例第11條第2 項之
    持有第二級毒品罪嫌等語。
二、按檢察官聲請以簡易判決處刑之案件，經法院認有刑事訴訟
    法第451 條之1 第4 項但書所定之情形者，應適用通常程序
    審判之；案件有起訴之程序違背規定之情形者，應諭知不受
    理之判決，並得不經言詞辯論為之，刑事訴訟法第452 條、
    第303 條第1 款、第307 條分別定有明文。再按，對於原審
    諭知管轄錯誤、免訴或不受理之判決上訴時，第二審法院認
    其為無理由而駁回上訴，或認為有理由而發回該案件之判決
    ，得不經言詞辯論為之，同法第372 條亦有明文規定。又刑
    法上所謂吸收犯，係指一罪所規定之構成要件，為他罪構成
    要件所包括，因而發生吸收關係者而言。故如意圖供自己施
    用而持有毒品，進而施用者，則其持有之低度行為，當然為
    高度之施用行為所吸收，不另論以持有毒品罪；惟若施用毒
    品者，係另基於其他原因而單純持有毒品，其單純持有毒品
    之行為與施用毒品間，始無高低度行為之關係可言，而不生
    吸收犯之問題，有最高法院90年台非字第174 號判決、94年
    度台上字第1039號判決意旨足參。
三、經查，本件被告吳長居前於99年2 月12日在高雄市○○區○
    ○街25號廁所內，以將第二級毒品甲基安非他命磨成粉沾在
    香菸上之方式，施用第二級毒品1 次，而於99年2 月16日 4
    時許，在高雄市立凱旋醫院為警查獲，並扣得被告該次所購
    入之甲基安非他命1 包（驗餘淨重0.939 公克）之事實，業
    經臺灣高雄地方法院以99年度審毒聲字第666 號裁定將被告
    送觀察、勒戒。嗣因無繼續施用毒品傾向，由臺灣高雄地方
    法院檢察署檢察官於99年7 月28日以99年度毒偵字第1630號
    為不起訴處分確定在案等各情，有上開裁定、不起訴處分書
    及臺灣高等法院被告前案紀錄表各一份在卷可憑（見偵卷「
    原卷」第48頁及背面、75頁與本院卷第9 頁）。而依被告於
    原審審理中供承：本件扣案之甲基安非他命係伊於99年1 月
    在高雄市○○路PUB 向一名藥頭以3,000 元購買，買一送一
    （即買大送小）共2 包，伊先吸食小包的，大包的放在褲子
    口袋，於99年2 月16日偵查庭時會向檢察官陳述說，所購買
    的安非他命沒有拿來施用，是以為檢察官問的是扣案的這一
    包有無施用，才會說扣案的這一包沒有施用等語（見原審簡
    字卷第14頁），其就購買甲基安非他命後，將其中1 包放置
    在長褲口袋乙節，核與其前妻許雅華就發現本件扣案甲基安
    非他命之過程而於警詢時所證稱：伊於99年2 月16日凌晨2
    時30分許，陪其前夫（即被告）至凱旋醫院就醫，欲回家幫
    其前夫拿手機時，發現在其褲子口袋裡有1 包夾鏈袋內裝白
    色不明結晶物，伊隨即在凌晨4 時30分許將該包夾鏈袋拿到
    凱旋醫院請醫院協助報警等語（見上開偵卷第9 頁）之情節
    相符。而上開證人許雅華雖為被告之前妻，且尚與被告同住
    ，惟本件既係其主動將取自被告口袋之結晶物送交醫院而報
    警，衡情其上開所述發現本件扣案結晶物之過程自無袒護被
    告之理，自堪以採信。而該取自被告口袋之結晶物，經送請
    高雄市立凱旋醫院檢驗結果，判定為第二級毒品甲基安非他
    命，檢驗後淨重0.939 公克乙節，亦有該院99年4 月11日高
    市凱醫檢字第12720 號濫用藥物成品檢驗鑑定書1 份在卷可
    稽（見上開偵卷第44頁）。足認被告於原審所供該扣案之1
    包甲基安非他命係其前一併購入2 包供己施用後所剩下之其
    中1 包等語，應屬實情，而堪以採信。況參以檢察官就被告
    前所施用第二級毒品甲基安非他命之犯行，聲請原審裁定令
    入勒戒處所觀察勒戒時，已敘明「被告吳長居基於施用第二
    級毒品之犯意，於民國99年2 月12日13時許，在高雄市○○
    區○○街25號施用第二級毒品甲基安非他命1 次，為警於99
    年2 月16日4 時許，在高雄市立凱旋醫院查獲之事實，業經
    被告自白不諱，『並有第二級毒品甲基安非他命（檢驗後淨
    重0.939 公克）扣案......可稽』」等語綦詳，有臺灣高雄
    地方法院檢察署99年度毒偵字第1630號聲請書可稽（見上開
    偵卷第48頁背面）。顯見本件扣案之甲基安非他命1 包，係
    被告當時施用後所留存，而非被告另基於持有第二級毒品之
    犯意而持有。是揆諸前說明，被告持有本件查扣之第二級毒
    品甲基安非他命之行為，自應為業經原審另案裁定令入勒戒
    處所觀察勒戒之該次施用第二級毒品甲基安非他命之前案行
    為所吸收，而不再另論以持有第二級毒品之罪名。從而，被
    告於上揭時、地持有甲基安非他命2 包之行為，既係供其施
    用而於同一時地持有，自僅能論以施用甲基安非他命一罪，
    其持有本件扣案甲基安非他命犯行之低度行為，應為其前施
    用之高度行為所吸收，二者為實質上一罪，且既已就同一犯
    罪事實中之高度施用犯行聲請觀察勒戒，自不得再就其低度
    之持有犯行另行聲請簡易處刑判決。聲請意旨仍將被告持有
    甲基安非他命犯行，自被告前聲請觀察勒戒之施用甲基安非
    他命案件中另行抽離，而於99年7 月28日再就被告上開之持
    有甲基安非他命行為，另行聲請簡易判決處刑，其起訴之程
    序自屬違背規定。按諸前揭規定，自應為諭知公訴不受理之
    判決。
四、綜上所述，被告經警查獲持有本件扣案之第二級毒品甲基安
    非他命，既查無其他證據足資證明被告係基於其他目的而另
    行持有，則客觀上自僅能認與前已經原審法院另案裁定令入
    勒戒處所觀察勒戒之施用第二級毒品犯行之低度持有行為間
    ，同屬一持有行為，而難以割裂另論以數行為。自應認被告
    所單純持有本件第二級毒品之行為，為其前施用第二級毒品
    犯行所吸收，不另再論持有第二級毒品罪。從而，原審認檢
    察官就被告持有之本件第二級毒品甲基安非他命行為，另行
    聲請簡易判決處刑，係違背起訴之程序規定，乃改適用通常
    程序不經言詞辯論，逕為公訴不受理之判決，經核並無不合
    。檢察官上訴意旨以原判決適用法則有所違誤，指摘原判決
    不當，為無理由，爰不經言詞辯論，駁回其上訴。
據上論斷，應依刑事訴訟法第368 條、第372 條，判決如主文。
中    華    民    國  100     年    2     月    9     日
                  刑事第三庭  審判長法  官   莊崑山
                                    法  官   唐照明
                                    法  官   莊松泉
以上正本證明與原本無異。
不得上訴。
中    華    民    國  100     年    2     月    9     日
                                    書記官   葉淑華